---
title: "TUGAS ANREG KULIAH TRANSFORMASI REGRESI"
author: "Ria Yunita(G11401221115)"
date: "2024-03-05"
output:
  word_document: default
  html_document: default
---


```{r}
library(readxl)
Data <- read_xlsx("D:/Semester 4/Analisis Regresi/Data_Tugas.xlsx")
Data
```
```{r}
model.reg= lm(formula = Y ~ X, data = Data)
summary(model.reg)
```


```{r}
plot(x = Data$X,y = Data$Y)
```

## Uji Formal Kondisi Gauss-Markov


## 1 Nilai harapan sisaan sama dengan nol

H0: Nilai harapan sisaan sama dengan 0
H1: Nilai harapan sisaan tidak sama dengan 0

```{r}
t.test(model.reg$residuals,mu = 0,conf.level = 0.95)
```
Karena p-value > 0,05 maka terima h0 yang artinya nilai harapan sisaan sama dengan 0. 


#### 2 Ragam sisaan homogen

H0 : Homogen
H1 : Tidak Homogen 

```{r}
cek.homogen = lm(formula = abs(model.reg$residuals) ~ X, # y: abs residual
    data = Data)
summary(cek.homogen)
```
```{r}
library(lmtest)
bptest(model.reg)
```
Berdasarkan hasil dua uji kehomogenan sisaan diatas, p-value > 0,05 artinya Sisaannya homogen.

#### 3 Sisaan saling bebas

```{r}
plot(x = 1:dim(Data)[1],
     y = model.reg$residuals,
     type = 'b', 
     ylab = "Residuals",
     xlab = "Observation")
```

H0 :Saling bebas 

H1 :Tidak saling bebas 


```{r}
library(randtests)
runs.test(model.reg$residuals)
```
Berdasarkan uji randtest diatas, p-value < 0,05 (tolak h0) yang artinya Sisaan tidak saling bebas. 


#### 4 Uji Normalitas Sisaan 

H0: Sisaan Normal 
H1: Sisaan Tidak Normal 

```{r}
plot(model.reg,2)
```

```{r}
ks.test(model.reg$residuals, "pnorm", mean=mean(model.reg$residuals), sd=sd(model.reg$residuals))

```
```{r}
tseries::jarque.bera.test(model.reg$residuals)
```
```{r}
nortest::ad.test(model.reg$residuals)
```
```{r}
nortest::lillie.test(model.reg$residuals)
```
Berdasarkan hasil uji2 normalitas diatas, p-value> 0,05 yang artinya sisaan menyebar Normal. 

#### Kesimpulan Uji formal kondisi gaus markov 

Berdasarkan hasil uji2 diatas, semua kondisi gaus markov terpenuhi kecuali pada kondisi sisaannya yang tidak saling bebas. 

```{r}
plot(model.reg,1)
```
Berdasarkan grafik plot sisaan vs yduga tersebut membentuk kurva parabola yang berarti modelnya tidak pas sehingga diperlukan transformasi terhadap Y. 

## Penanganan Masalah 

#### Transformasi terhadap Y dengan memperkecil y 

```{r}
y_tr <- sqrt(Data$Y)
datatrans <- data.frame(cbind(y_tr,Data$X))
head(datatrans)
```
```{r}
plot(datatrans$V2,datatrans$y_tr)
```

## Diagnostik Sisaan Hasil Transformasi

Selanjutnya dilakukan pemodelan dan diagnostik sisaan kembali pada data baru dengan peubah respons yang sudah ditransformasi.

```{r}
model_tr <- lm(y_tr~Data$X, datatrans)
summary(model_tr)
```

#### Autokorelasi: Durbin-Watson

```{r}
library(car)
```


```{r}
(uji_autokol3 <- durbinWatsonTest(model_tr,
                                 alternative="two.sided"))
```
```{r}
ifelse(uji_autokol3$p < 0.05, "Ada Autokorelasi", "Tidak Ada Autokorelasi")
```
#### Homogenitas: Breusch-Pagan

```{r}
library(lmtest)
(homogen_model3 <- bptest(model_tr))
```
```{r}
ifelse(homogen_model3$p.value < 0.05, "Ragam Tidak Homogen", "Ragam Homogen")
```

#### Normalitas: Kolmogorov-Smirnov

```{r}
library(nortest)
sisaan_model_tr <- resid(model_tr)
(norm_model_tr<- lillie.test(sisaan_model_tr))
```
```{r}
ifelse(norm_model_tr$p.value < 0.05, "Sisaan Tidak Menyebar Normal", "Sisaan Menyebar Normal")
```

#### Sisaan saling bebas


```{r}
library(randtests)
runs.test(as.numeric(model_tr$residuals))
```
Berdasarkan uji randtest diatas, p-value > 0,05 (tolak h0) yang artinya Sisaan saling bebas. 

#### Kesimpulan transformasi 

Dengan demikian, hasil tranformasi dengan memperkecil  y dapat mengatasi permasalahan Sisaan yang tidak saling bebas sebelumnya. Sehingga setelah transformasi dengan memperkecil y semua kondisi asumsi Gauss-Markov telah terpenuhi. 


```{r}
model_tr <- lm(y_tr~Data$X, datatrans)
summary(model_tr)
```
#### Interpretasi hasil model Regresi Transformasi 

Berdasarkan hasil transformasi dengan memperkecil y, dapat dilihat bahwa adjusted R-Square nya sebesar 0,9396 atau sebesar 93,96% keragaman yang terdapat pada variabel y dapat dijelaskna oleh variabel penjelas x. Kemudian didapatkan juga Persamaan regresi hasil transformasinya dapat dituliskan sebagai berikut : 


$$
Y^*duga=7.015455-0.81339X + ε
$$


## Transformasi Balik 


$$
Y^*duga = \sqrt(Y)
$$


$$
\sqrt(Y)duga= 7.015455-0.081045X  + ε
$$

$$
Yduga = (7.015455-0.081045X)^2 + ε
$$

## Kesimpulan Interpretasi 

Interpretasi dari persamaan model transformasi balik diatas menggambarkan hubungan kuadratik. Kemudian ketika peubah respon X mengalami kenaikan maka Y akan semakin kecil karena koefisien pada peubah X yang bernilai negatif. 


